臺灣臺東地方法院刑事判決　　　　　　　　　　　　　九十三年度訴字第一三五號
　　公　訴　人　臺灣臺東地方法院檢察署檢察官
　　被　　　告　乙○○
　　指定辯護人　本院公設辯護人　甲○○
右列被告因偽造有價證券案件，經檢察官提起公訴（九十二年度偵字第一九五五號）
，本院判決如左：
    主  文
乙○○意圖供行使之用，而偽造有價證券，處有期徒刑貳年，緩刑伍年。如附表所示
本票原本上偽造「丁○○」為共同發票人部分（含署押壹枚及印文貳枚）沒收。
    事  實
一、乙○○前為國泰人壽保險股份有限公司保險業務員，丙○○○則為乙○○之保戶
    。民國八十七年三月間，雙方因保單質借貸款及保險費之繳交帳目不合發生爭議
    ，經對帳清算後，乙○○尚積欠丙○○○新臺幣（下同）十八萬元，乙○○遂開
    立借據乙紙，並因丙○○○要求須覓保證人擔保債務，乙○○竟意圖供行使之用
    ，除以自己之名義擔任發票人外，明知並未得其女兒丁○○之同意或授權，竟於
    八十七年三月三日，在臺東縣臺東市○○路六十二之一號（陽明山莊內）前涼亭
    處，偽簽丁○○之署名一枚，並以其所保管之丁○○印章盜蓋丁○○印文二枚於
    發票人欄內，而偽與其共同簽發如附表所示之面額十八萬元本票乙紙，使丁○○
    處於共同發票人之不利地位，並將之交付丙○○○而行使，足生損害於丁○○。
    嗣因該本票經屆期提示不獲兌現，經丙○○○向本院聲請對丁○○為本票裁定後
    ，並據以聲請強制執行，亦無法受償，丙○○○遂向臺灣臺東地方法院檢察署對
    丁○○提出詐欺告訴（業經不起訴處分確定），始循線查悉上情。
二、案經莊靜葉子訴由臺灣臺東地方法院檢察署檢察官偵查起訴。
    理  由
一、訊據被告乙○○對於右揭事實坦承不諱，核與告訴人丙○○○及被害人丁○○於
    偵查中證述之情節相符，並有借據及被告偽造之以丁○○為共同發票人之本票影
    本一紙附卷可稽，而告訴人確曾持上開本票聲請對丁○○為本票裁定及提出詐欺
    告訴，亦分別有本院八十九年度票字第六四二號民事裁定一份及臺灣臺東地方法
    院檢察署九十二年度偵字第一七七號不起訴處分書影本一份在卷可佐，足認被告
    自白確與事實相符，本件事證已臻明確，被告犯行堪以認定，應依法論科。
二、核被告所為，係犯刑法第二百零一條第一項之意圖供行使之用，而偽造有價證券
    罪，其偽造署押及盜蓋印文之行為，為偽造有價證券行為之一部分，均不另論罪
    ，其偽造本票後復持以行使，其行使行為吸收於偽造行為之中，祇應論以偽造有
    價證券之罪。爰審酌被告因一時失慮而犯本罪，所偽造之本票金額雖非輕微，惟
    被害人為其女兒，且被告亦自任發票人，對於交易秩序尚未產生重大危害，且被
    告已坦認犯行，並和告訴人達成和解，有本院和解筆錄乙份在卷可稽，其犯罪之
    情狀尚堪憫恕，若以刑法第二百零一條第一項之法定最低刑度處斷猶嫌過重，爰
    依刑法第五十九條之規定減輕其刑。爰審酌前述被告犯罪之動機係因告訴人逼債
    甚急、目的、手段、所生危害非鉅及犯後態度良好等一切情狀，量處如主文所示
    之刑，以資懲儆。另查被告未曾受有期徒刑以上刑之宣告，有臺灣高等法院被告
    全國前案紀錄表一件在卷可按，其受此次論罪科刑教訓，應知警惕而無再犯之虞
    ，本院因認以暫不執行其刑為適當，爰併予宣告緩刑五年，以啟自新。
三、如附表所示之偽造本票一紙，雖未扣案，然不能證明業已滅失，其上「丁○○」
    為共同發票人部分係屬偽造，其餘發票人即被告之簽名部分非屬偽造，為避免影
    響合法執票人對於真正發票人之票據權利，尚不得將整張本票宣告沒收，而應就
    偽造「丁○○」為共同發票人部分，依刑法第二百零五條規定宣告沒收（最高法
    院八十四年度台上字第一五五○號判例參照）。又附表所示本票內偽造之「丁○○」署押一枚，及盜用丁○○印章蓋用於如附表所示之本票內印文二枚，均無從
    與前開偽造「丁○○」為共同發票人部分分割，爰均不另宣告沒收，附此敘明。
據上論斷，應依刑事訴訟法第二百九十九條第一項前段，刑法第二百零一條第一項、
第五十九條、第七十四條第一款、第二百零五條，罰金罰鍰提高標準條例第一條前段
，判決如主文。
本案經檢察官戊○到庭執行職務。
中      華      民      國    九十三    年    十一    月      十二      日
                                    臺灣臺東地方法院刑事第三庭
                                        審判長法  官  楊力進
                                              法  官  連雅婷
                                              法  官  范乃中
右正本證明與原本無異。
如不服本判決，應於判決送達後十日內向本院提出上訴狀(應抄附繕本)。告訴人或被
害人如對於本判決不服者，應具備理由請求檢察官上訴，其上訴期間之計算係以檢察
官收受判決正本之日期為準。
                                                書記官  陳俊德
中      華      民      國    九十三    年    十一    月      十五      日
附表：
┌──────┬──────┬──────┬──────┬─────┐
│票        號│金        額│發   票   日│到   期   日│發  票  人│
├──────┼──────┼──────┼──────┼─────┤
│三二八三六五│新臺幣十八萬│八十七年三月│八十七年六月│乙  ○  ○│
│            │元          │三日        │三十日      │丁  ○  ○│
│            │            │            │            │（簽名一枚│
│            │            │            │            │、印文二枚│
│            │            │            │            │）        │
└──────┴──────┴──────┴──────┴─────┘
附記
中華民國刑法第二百零一條第一項
意圖供行使之用，而偽造、變造公債票、公司股票或其他有價證券者，處
三年以上十年以下有期徒刑，得併科三千元以下罰金。
中華民國刑法第七十四條第一款
(緩刑要件)
受二年以下有期徒刑、拘役或罰金之宣告，而有左列情形之一，認為以暫
不執行為適當者，得宣告二年以上五年以下之緩刑，其期間自裁判確定之
日起算：
一  未曾受有期徒刑以上刑之宣告者。
中華民國刑法第二百零五條
偽造、變造之有價證券、郵票、印花稅票、信用卡、金融卡、儲值卡或其
他相類作為提款、簽帳、轉帳或支付工具之電磁紀錄物及前條之器械原料
及電磁紀錄，不問屬於犯人與否，沒收之。
